臺灣彰化地方法院刑事判決　　　　　　　 96年度易字第656號
公　訴　人　臺灣彰化地方法院檢察署檢察官
被　　　告　甲○○
選任辯護人　賴銘耀律師
上列被告因賭博案件，經檢察官提起公訴（96年度偵字第2653號
），本院判決如下：
    主  文
甲○○共同意圖營利，聚眾賭博，處有期徒刑伍月，如易科罰金
，以新臺幣壹仟元折算壹日，扣案之如附表所示之物，均沒收。
    犯罪事實
一、甲○○意圖營利，基於供給賭博場所、聚眾賭博及在公眾得
    出入之場所賭博之單一包括犯意，自民國96年2 月間某日起
    至96年3 月13日下午6 時許止；另賴文政（另由檢察官偵查
    ）自96年3 月8 日起，以按次計酬方式，每次薪資新臺幣（
    下同）1,000 元，受僱於具有前開犯意聯絡之陳香蘭，負責
    登記賭客簽賭單據之事務，由甲○○提供其位於彰化縣埔心
    鄉○○○路156 號3 樓居處，充作公眾得出入之賭博場所，
    經營俗稱「六合彩賭博簽賭站」，並以電話、傳真機等電信
    設備供不特定人簽賭六合彩之賭博，推由甲○○與各簽賭者
    對賭而聚眾經營賭博，簽賭方式係以「香港六合彩」之開獎
    號碼為依據，有「2 星」、「3 星」、「4 星」、「特別號
    」、「臺號（起訴書漏載）」、「特別碰（起訴書漏載）」
    ，約定賭客每簽1 支「2 星」、「3 星」、「4 星」、「特
    別號」分別為每注74元、63元、56元、76元；另「臺號」及
    「特別碰」之賭金則為每注67元。若簽中「2 星」、「3 星
    」、「4 星」、「特別號」，則賭客分別可得5,700 元、57
    ,000 元 、750,000 元、3,600 元之彩金；另若簽中「臺號
    」、「特別碰」則賭客可得1,000 元、23,000元之彩金。未
    簽中者，所繳之賭資即全歸甲○○所有。嗣經警方於96年3
    月13日下午6 時許，持本院核發之搜索票，至其上址住處搜
    索而查獲，並當場扣得甲○○所有供經營上開六合彩簽賭所
    用之如【附表】所示之物。
二、案經彰化縣警察局溪湖分局報請臺灣彰化地方法院檢察署檢
    察官偵查起訴。
    理  由
一、程序部分：
  (一)按被告以外之人於偵查中向檢察官所為陳述，除顯有不可信
    之情況者外，得為證據，刑事訴訟法第159 條之1 第2項 定
    有明文。蓋因檢察官與法官同為司法官署，且檢察官代表國
    家偵查犯罪，依法有訊問被告、證人及鑑定人之權力，且須
    對被告有利、不利之情形均應注意，況徵諸實務運作，檢察
    官實施刑事偵查程序，亦能恪遵法定程序之要求，不致有違
    法取證情事且可信度極高，是被告以外之人前於偵查中已具
    結而為證述，除反對該項供述得具有證據能力之一方，已釋
    明「顯有不可信之情況」之理由外，不宜以該證人未能於審
    判中接受他造之反對詰問為由，即遽指該證人於偵查中之陳
    述不具證據能力，方符前揭法條之立法意旨。是證人即查獲
    警員黃明良、倪宗英分別於檢察官偵查中具結所為陳述（參
    見臺灣彰化地方法院檢察署96年度偵字第2653號偵查卷宗第
    18頁至第19頁、第28頁至第29頁），被告均未曾提及檢察官
    在偵查時，有任何不法取供之情形，是客觀上並無顯不可信
    之情況，前揭證人於偵查中之證言，自均具有證據能力。
  (二)又證人恐因陳述致自己或與其有刑事訴訟法第180 條第1 項
    關係之人受刑事追訴或處罰者，得拒絕證言，同法第181 條
    定有明文。證人此項拒絕證言權（選擇權），與被告之緘默
    權，同屬其特權，旨在免除證人因陳述不實而受偽證之處罰
    、或不陳述而受罰鍰處罰，而陷於困境。為確保證人此項拒
    絕證言權，92年2 月6 日修正公布之刑事訴訟法第186 條第
    2 項，增訂法院或檢察官有告知證人之義務。此項規定雖為
    保護證人而設，惟如法院或檢察官未踐行此項告知義務，而
    告以具結之義務及偽證之處罰並命朗讀結文後具結，無異剝
    奪證人此項拒絕證言權，所踐行之訴訟程序自有瑕疵，應認
    屬因違背法定程序所取得之證據（最高法院95年度臺上字第
    5027號判決要旨參照）。經查，證人即被告之夫乙○○具有
    刑事訴訟法第180 條第1 項第1 款所定現為被告之配偶之要
    件，此有戶籍謄本1 紙在卷可參（參見本院卷宗），依前揭
    說明，證人乙○○依法自有拒絕證言權，其於檢察官偵訊中
    所為之陳述（參見同上偵查卷宗第28頁至第29頁），然檢察
    官並未告知證人乙○○此項拒絕證言權，依上開說明，證人
    乙○○於偵訊中所為之證言，自無證據能力。
  (三)按被告以外之人於審判外之陳述，雖不符前4 條之規定，而
    經當事人於審判程序同意作為證據，法院審酌該言詞陳述或
    書面陳述作成時之情況，認為適當者，亦得為證據。當事人
    、代理人或辯護人於法院調查證據時，知有第159 條第1 項
    不得為證據之情形，而未於言詞辯論終結前聲明異議者，視
    為有前項之同意，刑事訴訟法第159 條之5 定有明文。立法
    意旨在於傳聞證據未經當事人之反對詰問予以核實，原則上
    先予排除，惟若當事人已放棄詰問或未聲明異議，基於證據
    資料愈豐富，愈有助於真實發現之理念，且強化言詞辯論主
    義，法院自可承認該傳聞證據例外擁有證據能力。經查，證
    人乙○○於警詢中所為之陳述（參見彰化縣警察局溪湖分局
    溪警分偵字第0960003908號警卷第7 頁至第8 頁），雖係被
    告以外之人於審判外之陳述，性質上屬傳聞證據，惟經檢察
    官、被告及其選任辯護人均同意作為證據，又本院審酌該言
    詞陳述作成時之情況，並查無其他不法之情狀，足認為得為
    本案之證據，依刑事訴訟法第159 條之5 之規定，有證據能
    力。
二、訊據被告對上揭犯罪事實，於偵訊及本院審理中均坦承不諱
    ，核與證人即查獲警員黃明良、倪宗英分別於檢察官偵查中
    具結所為之證述；證人乙○○於警詢中之陳述（參見同上偵
    查卷宗第18頁至第19頁、第28頁至第29頁；同上警卷第7頁
    至第8 頁）明確，並有查獲現場圖1 張、現場及扣案物照片
    6 紙、簽賭單29張（參見同上警卷第24頁至第27頁、第31頁
    至第62頁）附卷可參，核屬相符，且有扣案如【附表】所示
    之物足資佐證，且如【附表】所示之物，係被告所有分別供
    上開經營六合彩簽賭所用之物等情，業據被告於本院審理中
    陳述明確。是被告之上揭自白堪認與前揭事證相符。本案事
    證明確，被告之前開犯行，足堪認定，應依法論科。
三、按刑法第268 條規定之「供給賭博場所」，係指提供特定處
    所供人從事賭博行為而言；所稱「聚眾賭博」，係指聚集不
    特定人參與賭博之行為，縱未於現實上同時糾集多數人於同
    一處所，而係聚集眾人之財物進行賭博者，例如職棒簽賭及
    六合彩組頭等以電話、傳真之方式供人簽賭之行為，亦屬之
    。查本案被告係基於營利之意圖，由被告提供其前開居處供
    不特定多數人以電話下注之方式，為六合彩簽賭之行為等情
    ，已如前述，是上開處所雖係被告之居處，然因不特定賭客
    可以電話下注為六合彩簽賭，是上開處所實際上已成為公眾
    得出入之場所，且被告基於營利之意圖，提供上揭場所供不
    特定之人以電話聯絡方式簽賭，自均與刑法第266 條第1 項
    前段於公眾得出入之場所賭博罪、刑法第268 條前段之意圖
    營利供給賭博場所罪、刑法第268 條後段之意圖營利聚眾賭
    博罪之構成要件該當。
四、按刑事法若干犯罪行為態樣，本質上原具有反覆、延續實行
    之特徵，立法時既予特別歸類，定為犯罪構成要件之行為要
    素，則行為人基於概括之犯意，在密切接近之一定時、地持
    續實行之複次行為，倘依社會通念，於客觀上認為符合一個
    反覆、延續性之行為觀念者，於刑法評價上，即應僅成立一
    罪。學理上所稱「集合犯」之職業性、營業性或收集性等具
    有重複特質之犯罪均屬之，例如經營、從事業務、收集、販
    賣、製造、散布等行為概念者是（最高法院95年度臺上字第
    1079號判決要旨參照）。經營俗稱「臺灣大樂透」、「六合
    彩」、職棒簽賭或地下期指簽賭之賭博，於每日或每週均有
    「臺灣大樂透」、「香港六合彩」開獎、職業棒球比賽或期
    貨交易之賭博決定輸贏，本質上乃具有反覆、延續性行為之
    特徵，於刑法評價上，應認係集合多數犯罪行為而成立之獨
    立犯罪型態之「集合犯」，為包括一罪，應僅成立一罪。依
    上揭說明，被告所為之行為，各係基於單一之賭博、意圖營
    利提供賭博場所、意圖營利聚眾賭博之犯意，而反覆所為者
    ，均係為實質上一罪；另被告於各當期六合彩開獎前多次接
    受簽賭之行為，均係當次意圖營利供給賭博場所、意圖營利
    聚眾賭博及在公眾得出入之場所賭博財物犯行之接續行為，
    先予說明。
五、核被告所為，係犯刑法第268 條前段之意圖營利供給賭博場
    所罪、刑法第268 條後段之意圖營利聚眾賭博罪及刑法第26
    6 條第1 項前段之於公眾得出入之場所賭博罪。被告於犯罪
    事實欄一部分即自自96年3 月8 日起至同年月13 日 止所示
    之上揭犯行，被告與案外人賴文政間互有犯意聯絡及行為分
    擔，為共同正犯。被告基於一個意圖營利之犯意，同時提供
    賭博場所與聚集多數人賭博，係基於一賭博營利之犯意，達
    成其同一犯罪所為之各個舉動，應屬法律概念之一行為，乃
    一行為觸犯數罪名，為想像競合犯，是其所各犯上開3 罪，
    應依刑法第55條之規定，從一重之意圖營利聚眾賭博罪處斷
    。爰審酌被告不思依循正軌賺取金錢，反因一時貪欲，單獨
    或共同經營六合彩賭博，助長社會僥倖心理，對社會風氣有
    不良影響，惟念其犯後坦承犯行，頗具悔意，且平日素行尚
    稱良好，此有臺灣高等法院被告前案紀錄表、臺灣彰化地方
    法院檢察署刑案資料查註紀錄表各1 份在卷可查，另犯罪情
    節非重等一切情狀，量處如主文所示之刑，並諭知易科罰金
    之折算標準，以資懲儆。
六、至扣案如【附表】編號一所示之簽賭單共計29張，係被告賭
    博時當場所用之工具，而刑法第266 條第2 項規定，當場賭
    博之器具，不問屬於犯人與否，沒收之，係採義務沒收主義
    ，自應優先於採職權主義之刑法第38條第1 項第2 款而適用
    （最高法院79年臺上字第5137號判例意旨及最高法院87年度
    臺非字第207 號判決意旨參照）；另扣案除【附表】編號一
    所示之簽賭單外之【附表】所示之物，均為被告所有供犯罪
    所用之物，業據其於本院審理中供承在卷，爰依刑法第38條
    第1 項第2 款規定，宣告沒收之。
據上論斷，應依刑事訴訟法第299 條第1 項前段，刑法第28條、
第266 條第1 項前段、第2 項、第268 條、第55條、第41條第1
項前段、第38條第1 項第2 款，刑法施行法第1 條之1 第1 項、
第2 項前段，判決如主文。
本案經檢察官吳芙如到庭執行職務。
中　　華　　民　　國　　96　　年　　6 　　月　　20　　日
                  刑事第八庭      法　官  唐中興
以上正本證明與原本無異。
如不服本判決，應於判決送達後10日內向本院提出上訴狀 (須附
繕本 )。
中　　華　　民　　國　　96　　年　　6 　　月　　21　　日
                                  書記官  施惠卿
【附錄本案論罪科刑法條全文】：
中華民國刑法第266條
在公共場所或公眾得出入之場所賭博財物者，處1,000 元以下罰
金。但以供人暫時娛樂之物為賭者，不在此限。
當場賭博之器具與在賭檯或兌換籌碼處之財物，不問屬於犯人與
否，沒收之。
中華民國刑法第268條
意圖營利，供給賭博場所或聚眾賭博者，處 3 年以下有期徒刑，
得併科3,000元以下罰金。
【附表】：
一、六合彩簽賭單共計貳拾玖張。
二、傳真機共計壹拾臺。
三、電腦主機共計貳臺。
四、電子計算機共計玖臺。
五、錄音機貳臺。
六、電腦銀幕貳臺。
七、監視器鏡頭貳組。
八、電話機臺。
